【裁判字號】    99,訴,552
【裁判日期】    990817
【裁判案由】    損害賠償
【裁判全文】
臺灣士林地方法院民事判決               99年度訴字第552號
原      告  丙○○
被      告  甲○○
            美龍交通企業有限公司
法定代理人  乙○○
上列當事人間請求損害賠償事件，原告提起刑事附帶民事訴訟，
經裁定移送前來（99年度湖交簡附民字第10號），本院於中華民
國99年7月28日言詞辯論終結，判決如下：
    主  文
被告應連帶給付原告新臺幣貳拾萬伍仟陸佰捌拾柒元及被告甲
○○自民國九十九年五月十九日起、被告美龍交通企業有限公司
自民國九十九年五月二十日起至清償日止，按年息百分之五計算
之利息。
原告其餘之訴駁回。
訴訟費用由被告連帶負擔三分之一，餘由原告負擔。
本判決得假執行。
    事實及理由
一、本件被告美龍交通企業有限公司經合法通知，未於最後言詞
    辯論期日到場，核無民事訴訟法第386 條各款所列情形，爰
    依原告聲請，由其一造辯論而為判決。
二、原告起訴主張：被告甲○○係受僱於被告美龍交通企業有限
    公司擔任計程車司機，於民國98年7 月19日16時30分許，駕
    駛車號648-DJ號營業小客車執行職務期間，沿臺北市內湖區
    ○○○路6 段由東往西方向行駛至成功路2 段口，明知駕駛
    人駕駛動力交通工具，應遵守道路交通標誌、標線、號誌之
    指示，竟疏於注意，行經該路口停止線時見民權東路之號誌
    已變為黃燈，通過該路口時號誌應為紅燈，竟仍違反號誌之
    指示繼續行駛，因而撞擊正起步沿成功路2 段由北往南方向
    行駛，由原告騎乘之車號DVS-883 號重型機車而肇事，致原
    告受有左足踝骨折脫臼之傷害。原告為醫療其所受傷害，花
    費醫療費用新臺幣（下同）24,396元；至中醫診所看診支出
    醫藥費7,080 元；因傷不良於行，往返醫院治療支付交通費
    用4,870 元；因治療期間無法自理生活請人照護支出看護費
    60,000元；為修復受損之機車支出修理費用4,500 元；又原
    告自事發後，六個月無法工作，計損失工資收入288,636 元
    ，原告因傷後走路及蹲下都無法如正常人一樣，天氣變化會
    痛，而受有精神上之痛苦，自得向被告請求精神慰撫金300,
    000 元。而被告美龍交通企業有限公司為被告甲○○之僱用
    人，既對其受僱人未能加以監督，致生原告受被告甲○○之
    侵害而受有損害，自應與被告甲○○連帶負損害賠償責任。
    為此，基於侵權行為損害賠償法律關係，聲明請求：被告應
    連帶賠償原告財產上之損失389,482 元及精神上之損害300,
    000 元共計689,482 元及均自起訴狀繕本送達被告之翌日起
    至清償日止，按年息5%計算之利息。
三、被告甲○○則以：沒有收到交通單位的罰單，顯然並無過失
    ，不願負擔損害賠償責任等語資為抗辯，並聲明：駁回原告
    之訴。
四、被告美龍交通企業有限公司未於言詞辯論期日到場，亦未提
    出之書狀作何聲明或陳述。
五、本院得心證之理由：本件原告主張被告甲○○所駕駛的車輛
    當時於通過上開設有交通號誌的路口而撞擊從另一路口行駛
    中之原告而致原告受有傷害，並因醫療而受有醫療費用支出
    、看診損失為原告提出診斷證明書3 紙（本院99年度湖交簡
    附民字第10號卷第6 、7 、8 頁）、看護費用證明（同上卷
    第9 頁）、醫藥費收據7 紙（同上卷第10-16 頁）、中醫醫
    療收據10紙（同上卷第27-20 頁）、計程車資證明18紙（同
    上卷第21-25 頁）、使用執照暨發票1 紙（本院卷第35頁）
    為證，被告甲○○均不爭執，惟以原告所受的傷害，伊並無
    過失為辯。是本件的爭點在於：(一)被告是否因過失肇事致原
    告受有傷害？(二)原告請求的賠償金額是否妥適？茲析述如下
    ：
（一）被告的過失暨連帶責任
   1、按違反保護他人之法律者，推定其有過失，民法第184 條
      第2項 定有明文，又汽車行駛時，駕駛人應注意車前狀況
      ，並隨時採取必要之安全措施；駕駛人駕駛車輛，應遵守
      道路交通號誌，為道路交通安全規則第94第3 項、90條定
      有明文，該等規定既屬（機）汽車駕駛人所應注意避免事
      故發生之法定義務，應屬保護他人之法律，若有違反即應
      推定有侵權行為之過失。原告主張被告甲○○於事發時違
      反交通號誌顯示燈號為紅燈時，仍違反號誌之指示繼續行
      駛，致肇事使原告受有傷害。被告固否認於交通號誌顯示
      為紅燈時闖越路口，但坦認通過路口停止線時，交通號誌
      已顯示為黃燈，並強闖通過路口（本院卷第21頁），核與
      原告於現場對警方略陳稱：伊騎乘車牌號碼DVS-883 號輕
      機車於民權東路6 段東往西方向行駛至成功路2 段，西北
      角機車待轉區等待轉，當時成功路2 段北往南方向行駛，
      於紅燈後，伊等到號誌變換為圓型綠燈，隨後就北往南行
      駛，剛起步，突然被告所駕駛的車輛就由東往西方向行駛
      過來，發現該車已來不及反應發生撞擊而肇事等語情節一
      致，有臺灣士林地方法院檢察署98年度他字第3034號卷宗
      所附臺北市政府警察局內湖分局交通分隊交通事故談話紀
      錄表在卷可參（該卷第20頁）。復有警員於現場處理初步
      分析時亦判認被告甲○○當時涉嫌違反號誌管制，製有臺
      灣士林地方法院檢察署同卷所附臺北市政府察局交通警察
      大隊道路交通事故初步研判表（同卷第15頁）可資佐據。
      足認被告甲○○行經該路口停止線已見民權東路之號誌變
      為黃燈，通過該路口時號誌應可能轉為紅燈，竟仍違反號
      誌之指示繼續行駛，且因急駛通過該路口未能注意車前狀
      況採取安全措施而肇事撞擊原告車輛。至被告甲○○僅辯
      以並未收受罰單，即無過失云云，原告固未否認，惟是否
      有交通違規，繫於交通員警取締權限發動與否，與本件侵
      權事實如何並無直接關係，是自不能以此作為被告甲○○
      有無過失的依據，所辯自難可採。因此，參照前揭規定意
      旨，被告既已有違反交通安全規則保護規定事實，自得推
      定有侵權行為之過失。原告主張堪認有據，應足可採，被
      告甲○○的侵權事實堪可認定。
   2、次按受僱人因執行職務，不法侵害他人之權利者，由僱用
      人與行為人連帶負損害賠償責任，民法第188 條定有明文
      。該條所謂受僱人因執行職務不法侵害他人之權利，僅須
      受僱人之行為在客觀上可認為與執行職務有關，而不法侵
      害他人之權利者即足當之，最高法院71年度台上字第5153
      號判決意旨可供參照。本件原告主張被告甲○○受僱於被
      告美龍交通企業有限公司，被告美龍交通企業有限公司未
      能對於被告甲○○善加監督，致生原告受被告甲○○之侵
      害而受有損害，自應與被告甲○○連帶負損害賠償責任，
      有車禍現場照片所示被告甲○○所駕駛車輛，車體印有「
      美龍」等字樣代表被告美龍交通企業有限公司可資佐明（
      臺灣士林地方法院檢察署98年度他字第3034號卷第30頁）
      ，並經本院調卷後核閱後堪認信實，應足為憑。又被告美
      龍交通企業有限公司就原告主張之事實，經受合法之通知
      ，未於言詞辯論期日到場，亦未提出準備書狀為爭執，是
      原告該部分主張之事實，經本院之調查，堪信為真。
（二）原告請求金額
      被告的損害賠償責任既經認定，則原告的請求是否合理，
      茲分別審核准駁如下：
   1、醫療費用請求：
      原告主張因受上開傷害支出醫療費用受有共計24,396元、
      中醫診所看診支出醫藥費用7,080 元之損失，並提出醫療
      費用單據7 紙、中醫醫療收據10紙為證，被告對於收據之
      真正及費用額均不爭執。查：原告於98年7 月19日受傷後
      隨即送醫院治療直至同年月27日出院後持續門診，診斷之
      病情為左足踝骨折脫臼之傷害，並接受開放式復位併鋼釘
      固定手術及術後石膏固定的方式治療，共計於醫院治療之
      花費為24,396元（依原告所提各醫院單據所示自負額：18
      479 ＋3647＋650 ＋460 ＋200 ＋300 ＋660 =24396）有
      國防醫學院三軍總醫院附設民眾診療服務處診斷證明書3
      紙、醫療費用單據7 紙在卷可參（本院99年度湖交簡附民
      字第10號卷第6-8 頁、10-16 頁），核屬原告因手術及相
      關治療所生花費確屬治療被告甲○○所造成傷害之必要費
      用，原告此部分之請求核屬有據，應予准許。至原告請求
      中醫醫療之花費部分所開藥品及治療方法既未經醫師處方
      ，是否為本件傷害醫療所必要尚乏証明，自難認係必要醫
      藥費用，此部分醫藥費用之請求自屬無據。
   2、看護費用之損害
      按不法侵害他人之身體或健康者，對於被害人因此喪失或
      減少勞動能力或增加生活上之需要時，應負損害賠償責任
      ，民法第193 條第1 項前段定有明文，所稱之增加生活上
      之需要，係指被害以前並無此需要，因為受侵害，始有支
      付此費用之需要而言。原告主張其因傷勢嚴重無法自由活
      動，自事發起30日請專人看護，每日需支出2,000 元，並
      提出看護費用證明單1 紙為證（本院99年度湖交簡附民字
      第10號卷第9 頁）被告對於原告於術後需人看護、看護的
      期間及看護費用之支出均不爭執。核原告既受鋼釘固定手
      術及術後石膏固定等方式治療，行動必極不方便，其請求
      30日之專人看護，當屬必要，是原告以每日2,000 元計算
      ，30日為60,000元（2000×30=60000）請求賠償，參諸前
      揭規定意旨，此部分之請求尚屬有據，應足可採。
   3、修復車輛損害賠償
      按不法毀損他人之物者，得向被害人賠償其物因毀損所減
      少之價額，民法第196 條定有明文。又依該規定請求賠償
      毀損所減少之價額，得以修復費用為估定標準，但以必要
      者為限，例如修理材料以新品換舊品，應予折舊（最高法
      院77年5 月17日第九次民庭會議決議參照）。本件原告之
      機車經送修後，共支出修理費用4,500 元，請求被告賠償
      ，並據原告提出發票1 紙（本院卷第35頁）為證，被告對
      於發票之真正並不爭執。經查：原告之機車係於91年10月
      份出廠，有原告提出之機車行照影本附卷可稽（本院卷第
      35頁），距離案發時間之98年7 月19日已逾三年；所花修
      理費用就是置換前車殼為4,500 元，有前揭發票足憑，是
      本件汽車之修理費，應將零件折舊部分予以扣除始屬合理
      。然原告之機車既已逾三年之機器腳踏車耐用年數，則該
      車之折舊額僅能以殘值計算。是原告所有車輛修理時更換
      零件部分之折舊額應為1,125 元（計算方式：殘價＝取得
      成本÷（耐用年數＋1 ）即4500÷（3 ＋1 ）＝1125元以
      下四捨五入），此外查無其他修理費用，是該殘價額即為
      原告得請求修理費用賠償，逾此部分之請求，則屬無據，
      不應准許。
   4、交通費用賠償請求
      原告主張於出院傷癒期間，為治療傷害，須搭乘計程車往
      返住家及醫院間，共計自98年8 月10日起至同年月27日花
      費交通費用共計4,870 元，並提出車資單據10紙（本院99
      年度湖交簡附民字第10號卷第21-25 頁）為證，被告對於
      單據之真正，亦無爭執，而查：原告因傷及左踝並骨折，
      傷勢嚴重，行動確屬不便，是於出院後仍有必要定期門診
      治療，且原告請求的費用期間卻屬出院後一個月期間，尚
      屬必要合宜，是依民法第193 條第1 項前段之規定，此部
      分之請求尚屬有據，應予准許。
   5、喪失工作能力之損害部分
      原告主張其因上述傷害，前後醫療期間六個月無法工作，
      以其原每月工作所得48,106元計算，喪失工作能力之損害
      共288,636 元，並提出所得扣繳憑單2 紙為證（本院99年
      度湖交簡附民字第10號卷第26頁），被告對於原告收入的
      損失並無異議，查：原告固定薪資為每月22,250元，因傷
      請假日數共計為88日，為原告所任職之味全食品工業股份
      有限公司以99年6 月18日99全總字第067 號函覆在卷可按
      （本院卷第33頁），是以每日固定薪資應為742 元（2225
      0 ÷30=742元以下四捨五入）計算，原告因任職無法計酬
      的日數應為65,296元（742 ×88=65296），此外查無其他
      固定給予而因請假必然受有損害的收入部分，是原告請求
      65,296元喪失工作能力損害，為有理由，應足可採，可予
      准許，逾此部分之請求為無據。
   6、精神慰撫金之請求
      按不法侵害他人之身體、健康而情節重大者，被害人雖非
      財產上之損害，亦得請求賠償相當之金額，民法第195 條
      第1 項定有明文。本件被告甲○○既不法侵害原告致受有
      傷害，原告之身體及精神自同時受有損害，是原告精神上
      受有損害之事實，可堪認定。本院審酌原告高職畢業，有
      固定收入，遭被告甲○○衝撞後走路及蹲下都無法如正常
      人一般、天氣變化會感覺痛楚等身心上所受嚴重創傷；被
      告甲○○係高職畢業，為營業計程車司機，尚有巨額負債
      ；另被告美龍交通企業有限公司為一資本額6,000,000 元
      ，從事計程車客運為主要業務之公司，均經兩造於審理中
      陳述甚明，並有本院調閱兩造所得申報及財產歸屬資料、
      被告甲○○於本院刑事審理卷宗附卷足資參佐，有關兩造
      經濟狀況、社會地位、損害程度及其精神受損時間等一切
      情狀，認原告向被告請求300,000 元尚屬過高，本院認應
      以80,000元較為相當。逾此部分之請求，尚屬無據，不應
      准許。
   7、綜上，原告得請求之金額為235,687 元（24396 ＋60000
      ＋1125＋4870＋65296 ＋80000=235687）。
六、綜據上述，被告甲○○因過失致原告受有損害，且被告美龍
    交通企業有限公司亦應負僱用人責任，因此，原告基於侵權
    行為法律關係，請求被告連帶給付原告235,687 元及自起訴
    狀繕本送達被告翌日即被告甲○○自99年5 月19日起、被告
    美龍交通企業有限公司自99年5 月20日起至清償日止，按年
    息5%計算之利息，洵屬有據，應予准許，逾此範圍的請求尚
    屬無據，自應予以駁回。
七、本件所命被告給付之金額未逾500,000 元，本院應依職權宣
    告假執行。
八、本件為判決基礎之法律關係已臻明確，兩造其餘之攻擊防禦
    方法核與判決結果不生影響，毋庸一一論列，併此敘明。
九、結論：本件原告之訴為一部有理由，一部無理由，並依民事
    訴訟法第79條、第85條第2 項、第385 條第1 項前段、第38
    9 條第1 項第5 款，判決如主文。
中    華    民    國    99    年    8     月    17    日
                  民事第一庭  法  官  古振暉
以上正本證明與原本無異。
如對本判決上訴，應於判決送達後20日內向本院提出上訴狀；若
委任律師提起上訴者，應一併繳納上訴審裁判費，否則本院得不
命補正逕行駁回上訴。
中    華    民    國    99    年    8     月    24    日
                              書記官  姜貴泰

司法院資訊處製作；財團法人民間司法改革基金會備份。
